臺灣屏東地方法院刑事判決　　　　　　　　　　　　　九十二年度易字第七八三號
　　公　訴　人　臺灣屏東地方法院檢察署檢察官
　　被　　　告　丁○○
　　被　　　告　乙○○
　　被　　　告　丙○○
　　被　　　告　戊○○
　　共　　　同
　　選任辯護人　蔡泰湖
右列被告因違反漁業法案件，經檢察官提起公訴（九十二年度偵字第一四七七號），
本院判決如左：
     主  文
丁○○、乙○○、丙○○、戊○○、甲○○○ SETIAWAN均無罪。
    理  由
一、檢察官起訴要旨：
    被告丁○○為「明聖祥六號」漁船船長，被告乙○○、丙○○、戊○○及印尼籍
    ＩＷＡＮＳＥＴＩＡＷＡＮ等四人分係該漁船船員，均明知在屏東縣沿岸海域除
    為試驗研究目的，並經屏東縣政府許可者外，不得使用集魚燈捕魚，竟基於共同
    犯意，於民國九十二年三月一日晚間，在船長丁○○帶領下，將該漁船駛入屏東
    縣車城外海十海浬處，將船上之集魚燈中之一盞（一千燭光）卸入海中，以強光
    誘使魚群集中後，再行捕撈，於翌日凌晨三時十分許為海岸巡防署海洋巡防總局
    第十四海巡隊查獲，並扣得該集魚燈一盞，因認被告等涉犯漁業法第六十一條違
    反主管機關公告禁止漁法捕魚罪，訴請處罰。
二、本院的判斷：
  (一)按犯罪事實應依證據認定之，無證據不得認定犯罪事實；又不能證明被告犯罪者
    ，應諭知無罪之判決；刑事訴訟法第一百五十四條第一項、第三百零一條第一項
    分別定有明文。次按漁業法所稱主管機關在中央為行政院農業委員會；在直轄市
    為直轄市政府；在縣 (市)為縣 (市)政府，而主管機關為資源管理及漁業結構調
    整，得以公告規定漁具、漁法之限制或禁止，違反主管機關依第四十四條第三款
    所為之公告事項者，處六月以下有期徒刑、拘役或科或併科新台幣三萬元以下罰
    金，漁業法第二條、第四十四條第三款及第六十一條分別規定甚詳。又漁業法第
    四十四條第三款之規定，係指主管機關為保護漁業資源，得以公告限制或禁止特
    定之捕漁器具或捕漁方法，而違反主管機關依漁業法第四十四條第三款所為之公
    告事項者，同法第六十一條定有刑事罰則，故主管機關依該條款所為之公告事項
    ，係立法者基於委任立法之授權，委由主管機關以行政命令予以補充，以完成其
    規範機能之行政刑法，其公告之內容自應具體、明白及確定，以符罪刑法定之精
    神（最高法院九十年度臺非字第二四號判決可參）。
  (二)公訴人認被告丁○○、乙○○、丙○○、戊○○、甲○○○  SETIAWAN涉有右揭犯行
    ，係以屏東縣政府八十六年一月二十二日八六屏府農漁字第一二九七九號、八十
    九年三月二一日八九屏府農漁字第二九八二０號函，與高雄縣政府八十九年三月
    三日八九府農漁字第八九０００三四四九八號函，及高雄縣林園區漁會八十九年
    七月十八日林漁會字第八九九號函，為其論據之基礎。訊據被告五人固坦承有於
    右揭時地以集魚燈集魚之事實，惟均堅詞否認有何違反漁業法犯行，均辯稱：我
    們還沒有下網捕魚，即被查獲，況且被查獲時屏東縣政府尚未明確規定距岸十二
    海浬內不准以集魚燈捕魚，而高雄縣、臺南市、花蓮縣公告不准以集魚燈捕魚之
    範圍，均係距岸六海岸，屏東縣政府後來才公告十二海浬，也非常不合理等語。
  (三)被告丁○○為「明聖祥六號」漁船船長，被告乙○○、丙○○、戊○○及印尼籍
    ＩＷＡＮＳＥＴＩＡＷＡＮ等四人分係該漁船船員，渠等於九十二年三月一日晚
    間，在被告丁○○帶領下，將該漁船駛入屏東縣車城外海十海浬處，將船上之集
    魚燈中之一盞卸入海中，嗣於翌日凌晨三時十分許為海岸巡防署海洋巡防總局第
    十四海巡隊查獲，業據被告等於檢察官訊問時坦承：我們有放一盞集魚燈下海集
    魚，是丙○○在九十二年三月二日凌晨一時許放下水中的，要抓幾隻魚等語（見
    偵查卷第四頁至第十九頁偵查筆錄），並有海巡隊檢查紀錄表一張、被告五人之
    船員證共五份、機漁船含船員進出港檢查表一紙、行政院農業委員會漁業執照一
    份、海圖一紙、查獲照片八張附卷足稽，以及集魚燈一盞扣案可證，是以被告等
    於九十二年三月二日凌晨，在屏東縣車城外海十海浬處以集魚燈捕魚之事實，應
    堪認定。
  (四)屏東縣政府於八十六年一月二十二日，依據漁業法第四十四條第三款規定，公告
    「沿岸海域」除為試驗研究目的，並經屏東縣政府許可者外，禁止使用集魚燈捕
    魚等情，此固有屏東縣政府八十六年一月二十二日八六屏府農漁字第一二九七九
    號公告一紙在卷可憑。惟按主管機關依漁業法第四十四條第三款所為之公告事項
    ，係立法者基於委任立法之授權，委由主管機關以行政命令予以補充，以完成其
    規範機能之行政刑法，其公告之內容自應具體、明白及確定，本件觀諸上開公告
    之內容，僅規定屏東縣「沿岸海域」禁止以集魚燈捕魚，並未明示「沿岸海域」
    之範圍，揆諸前揭說明，該公告之內容不符合具體、明白及確定之要件，自不得
    以被告五人在屏東縣車城外海十海浬處以集魚燈捕魚，遽認被告等所為係違反上
    開公告。又公訴人雖執行政院農業委員會八十七年五月十八日八七農漁字第八七
    ○四○二七○號函，謂縣市政府依漁業法第四十四條公告相關規定時，以潮間帶
    暨低潮線以深至十二海浬之範圍，為縣市政府漁業管理範圍，是以「沿岸海域」
    應指潮間帶暨低潮線以深至十二海浬之範圍云云，然公訴人此項論述，係將有關
    縣市政府漁業管理範圍之規定，比附援引於「沿岸海域」之定義，似有違罪刑法
    定之精神，且上開「潮間帶暨低潮線以深至十二海浬」之範圍，係以深度作為測
    量標準，而非以距岸遠近為測量單位，則被告等於屏東縣林邊外海六點五海浬處
    作業，並不當然構成在「潮間帶暨低潮線以深至十二海浬」範圍內以集魚燈捕魚
    ，公訴人上開指訴洵屬無據。
  (五)另屏東縣政府於九十二年四月二十四日，再以屏府農漁字第○九一○○六七八四
    三號公告：屏東縣距岸十二浬內，禁止以集魚燈之焚寄網及扒網之魚具漁法作業
    捕魚，並自即日起實施等語，有上開公告在卷可考，可見屏東縣政府於八十六年
    一月二十二日起，僅公告「沿岸海域」禁止以集魚燈捕魚，迨於九十二年四月間
    ，方修正公告為距岸十二浬內禁止以集魚燈捕魚，屏東縣政府於被告等行為時，
    既未明確公告「沿岸海域」之範圍，又臺南市政府及花蓮縣政府公告禁止以集魚
    燈捕魚之範圍，均為距岸六海浬，此有臺南市政府及花蓮縣政府之公告各一份附
    於本院卷可參，被告等基於其他縣市普遍規定禁止使用集魚燈之範圍為距岸六海
    浬之考量，在屏東縣車城外海十海浬處使用集魚燈捕魚，尚難認有何違反漁業法
    之犯意或行為。
  (六)綜上所述，屏東縣政府於被告等行為時，僅公佈「沿岸海域」禁止以集魚燈捕魚
    ，並未公佈距岸十二海浬內為禁止以集魚燈捕魚之範圍，是以被告等在屏東縣車
    城外海十海浬處，使用集漁燈捕魚，依罪刑法定原則，渠等所為即無違法可言，
    公訴人提出之證據尚無法使本院獲致被告有罪之確信，此外，復查無其他積極證
    據足資認定被告等涉有違反漁業法犯行，不能證明被告等犯罪，揆諸首揭說明，
    自應為被告等無罪之諭知。
三、適用的法律：
    刑事訴訟法第三百零一條第一項。
中      華      民      國      九十三      年      八    月    十九   日
                               臺灣屏東地方法院刑事第五庭
                                  審判長  法  官  羅森德
                法  官  楊文廣
                                          法  官  林柏泓
右正本證明與原本無異。
如不服本判決應於收受本判決後送達後十日內向本院提出上訴書狀，其未敘述上訴理
由者，並得於提起上訴後十日內向本院補提理由書狀（均須按他造當事人之人數附繕
本 ）「切勿逕送上級法院」
                                          書記官   劉音利
中      華      民      國      九十三      年      八    月    十九    日
